臺灣臺南地方法院刑事判決
109年度金訴字第293號
公  訴  人  臺灣臺南地方檢察署檢察官
被      告  陳建志


上列被告因詐欺等案件，經檢察官提起公訴（109年度偵字第167
38號），本院判決如下：
    主  文
本件公訴不受理。 
    理  由
一、公訴意旨略以：被告陳建志於民國109年6月1日起，加入「
    郭倍村」（由警另行追查中）及「釘釘」手機通訊軟體暱稱
    「高秋」（真實姓名年籍均不詳）等成年人所屬由3人以上
    所組成具有持續性、牟利性之有結構性詐騙集團組織，從事
    俗稱「車手」之工作，負責持該集團成員以不詳方式取得之
    金融機構帳戶提款卡，操作自動提款機提領遭詐騙被害人所
    匯入款項，再依指示交予集團成員，即可從提領金額中獲取
    百分之2不法報酬。陳建志即與「郭倍村」、「高秋」及所
    屬該詐欺集團之其他成年成員，意圖為自己不法之所有，共
    同基於3人以上共同詐欺取財及掩飾、隱匿詐欺犯罪所得來
    源、去向之洗錢犯意聯絡，先由該詐欺集團成員分別以如附
    表所示詐騙手法，向林麗馨施用詐術，使其因此陷於錯誤，
    而依指示於如附表所示之時間，分別匯款如附表所示之金額
    至前鎮加工郵局帳號00000000000000號帳戶（下稱本件帳戶
    ）中，再由陳建志依「高秋」之指示，持以「郭倍村」先前
    在臺南市北區某處所交付之本件帳戶提款卡，於如附表所示
    之提領時間、地點，陸續領得如附表所示之詐欺贓款，餘款
    悉數轉交予「郭倍村」，以此方式製造金流斷點，據以掩飾
    上開犯罪所得之去向。因認被告陳建志係犯刑法第339條之4
    第1項第2款之3人以上共同詐欺取財罪嫌、組織犯罪防制條
    例第3條第1項後段之參與犯罪組織罪嫌及洗錢防制法第14條
    第1項之洗錢罪嫌。
二、按同一案件繫屬於有管轄權之數法院者，由繫屬在先之法院
    審判之；但經共同之直接上級法院裁定，亦得由繫屬在後之
    法院審判，刑事訴訟法第8條定有明文。又依刑事訴訟法第8
    條之規定不得為審判者，應諭知不受理之判決，並得不經言
    詞辯論為之，刑事訴訟法第303條第7款、第307條亦有明文
    規定。而案件是否已經起訴，應以檢察官起訴繫屬之先後為
    準，同一案件繫屬於有管轄權之數法院，由繫屬在先或經裁
    定繫屬在後之法院審判，致不得為審判者，自應依刑事訴訟
    法第303條第7款諭知不受理之判決，避免一罪兩判（最高法
    院92年度台非字第163號判決意旨參照）。
三、經查： 
  ㈠被告陳建志於民國109年6月2日加入郭備村（音譯，由警方另
    行偵辦中）所屬之詐騙集團，負責擔任提款之車手，而與郭
    備村及其他詐騙集團成員基於三人以上共同冒用公務員身分
    詐欺取財之犯意聯絡，由詐騙集團某成員假冒中央健康保險
    局人員身分致電薛金盈，誆稱薛金盈之健保卡遭到盜刷，並
    詐稱要替薛金盈轉接政府165反詐欺專線，繼由該詐騙集團
    某女性成年成員假冒165反詐欺專線警務人員接聽電話，詐
    稱薛金盈涉嫌販賣帳戶，已有贓款匯入其金融帳戶，要求薛
    金盈提供其金融帳戶存摺及提款卡以供稽核，致薛金盈陷於
    錯誤，於109年6月2日11時許，將其中華郵政前鎮加工區郵
    局局號0000000號、帳號0000000號帳戶存摺與提款卡交付給
    自稱地檢署專員之該詐騙集團某男性成員。又該詐騙集團某
    成員復於同日17時許，使用通訊軟體LINE之通話功能撥打電
    話給林麗馨，佯裝係林麗馨之同學傅秀琴，因土地投資需求
    向林麗馨借款新臺幣（下同）35萬元，並承諾於隔日還款，
    林麗馨信以為真，遂於109年6月3日匯款15萬元至曹祐榮臺
    中商業銀行新莊分行帳號000000000000號帳戶、繼於同日匯
    款20萬元至薛金盈中華郵政前鎮加工區郵局局號0000000號
    、帳號0000000號帳戶，而蒙受損害。郭備村隨即要求陳建
    志前往屏東縣九如鄉九如國小旁巷子內郭備村住處自行拿取
    薛金盈之前揭帳戶提款卡，拿取薛金盈之郵局提款卡後，陳
    建志便請不知情之朋友林奕志駕駛車號000-0000號自小客車
    ，搭載其前往高雄市○○區○○○路000○0號旗山大洲郵局所設置
    自動櫃員機，於109年6月4日0時6分4秒提領6萬元、於同日0
    時7分32秒提領5000元，合計6萬5000元，並即於同日0時45
    分許，前往郭備村上開住處，將全部款項及提款卡交付給郭
    備村，郭備村則當場交付3000元之報酬給陳建志，因認被告
    係犯刑法第339條之4第1項第1款、第2款之三人以上冒充公
    務員身分共同犯詐欺取財罪嫌，業經臺灣橋頭地方檢察署檢
    察官於109年9月18日以109年度偵字第 9666號提起公訴，並
    已於109年10月15日繫屬於臺灣橋頭地方法院109年度審訴字
    第751號，且於109年12月7日判處被告有期徒刑1年4月，尚
    未確定之事實，此有臺灣高等法院被告前案紀錄表、前揭起
    訴書、前揭判決書可憑。
  ㈡被告前開被訴之詐欺取財行為與本件詐欺取財罪嫌，被害人
    均為林麗馨，遭詐騙時間亦同，係同一案件。從而，公訴人
    就與前揭臺灣橋頭地方法院109年度審訴字第751號之犯罪事
    實為同一案件之本件犯罪事實，於已先起訴繫屬於臺灣橋頭
    地方法院後，再向本院重行起訴，並於109年12月1日始繫屬
    本院，此有臺灣臺南地方檢察署109年12月1日南檢文讓109
    偵16738字第1099079257號函之本院刑事科收案戳記可資為
    憑。揆諸前揭說明，爰不經言詞辯論，逕為諭知不受理判決
    。
據上論斷，應依刑事訴訟法第303 條第7 款、第307 條，判決如
主文。 
中　　華　　民　　國　　109 　年　　12　　月　　30　　日
　　　　　　　　　刑事第八庭   審判長法　官 鄭燕璘
                                     法  官 卓穎毓
　　　　　　　　　                   法  官 郭瓊徽
以上正本證明與原本無異。
如不服本判決應於收受本判決後20日內向本院提出上訴書狀，並
應敘述具體理由。其未敘述上訴理由者，應於上訴期間屆滿後20
日內向本院補提理由書狀（均須按他造當事人之人數附繕本）「
切勿逕送上級法院」。 
                                     書記官 王珮君
中　　華　　民　　國　　109 　年　　12　　月　　30　　日
附表
編號 被害人 詐騙手法 匯款金額 （新臺幣） 匯款時間 匯款帳戶 提款時間 提款金額 （新臺幣） 提款地點 1 林麗馨 於109年6月2日某時許，以LINE通訊軟體撥打電話予林麗馨，並佯裝為渠女性友人對之謊稱：因投資土地急需現金而向渠借款云云，致林麗馨陷於錯誤，遂依指示將右列款項匯入右列所示人頭帳戶內 20萬元 109年6月3日14時8分 前鎮加工區郵局帳號（700）00000000000000號帳戶 109年6月3日14時51分52分、53分（3次） 13萬元（6萬元、6萬元、1萬元） 臺南市○○區○○路00號臺南南門路郵局       109年6月3日15時3分 （1次） 2萬元 臺南市○區○○路000○0號臺南西華郵局       109年6月4日0時6分、7分（2次） 6萬5000元（6萬元、5000元） 高雄市○○區○○○路000○0號旗山大洲郵局